臺灣板橋地方法院刑事判決　　　　　　　 100年度訴字第33號
公　訴　人　臺灣臺北地方法院檢察署檢察官
被　　　告　林祐良
上列被告因違反電信法等案件，經臺灣臺北地方法院檢察署檢察
官提起公訴（99年度偵字第19166 號），嗣經臺灣臺北地方法院
移轉管轄（臺灣臺北地方法院99年度訴第1592號），本院判決如
下：
    主  文
林祐良意圖為自己不法之所有，而侵占遺失物，處罰金新臺幣陸
仟元，如易服勞役，以新臺幣壹仟元折算壹日；又意圖為自己不
法之利益，以無線方式盜用他人電信設備通信，累犯，處有期徒
刑陸月，如易科罰金，以新臺幣壹仟元折算壹日。
    事  實
一、林祐良前於民國94年間因傷害案件，經本院於95年8 月18日
    以95年簡字第3702號判決處有期徒刑2 月，於同年9 月18日
    確定，甫於95年11月17日易科罰金執行完畢。詎猶不思悛悔
    ，分別為下列犯行：
（一）於99年3 月26日起至同年4 月1 日間之不詳時間，在不詳
      地點拾獲陳培於99年4 月1 日前在不詳時、地所遺失中
      華電信股份有限公司（起訴書誤載為中華遠傳電信股份有
      限公司，應予更正，下稱中華電信公司）行動電話門號00
      00000000號之SIM 卡1 枚（下稱本案SIM 卡）後，竟意圖
      為自己不法之所有，將本案SIM 卡予以侵占入己。
（二）又意圖為自己不法之利益，將本案SIM 卡置入其所有之手
      機（序號為000000000000000 ，起訴書誤載為0000000000
      00000 應予更正，下稱本案手機）內，自同年4 月1 日起
      至同年月8 日止，接續多次利用本案SIM 卡撥打電話與他
      人通信，而以此無線方式盜用陳培之電信設備通信，致
      使中華電信公司陷於錯誤，誤認係本案SIM 卡申請人所使
      用而予以接收，並為林祐良提供行動電話通訊服務，且將
      通信費用計入陳培之帳戶，因此獲得免費使用行動電話
      通信之財產上不法利益總計新臺幣（下同）19,389.6元。
      嗣因陳培接獲中華電信公司高額之通信費用帳單後，察
      覺有異報警處理，始循線查悉上情。
二、案經陳培訴由臺北市政府警察局中山分局移請臺灣臺北地
    方法院檢察署檢察官偵查起訴，嗣經臺灣臺北地方法院判決
    管轄錯誤而移送本院。
    理  由
一、證據能力：
    按被告以外之人於審判外之言詞或書面陳述，除法律有規定
    者外，不得作為證據，刑事訴訟法第159 條第1 項定有明文
    。惟被告以外之人於審判外之陳述，雖不符同法第159 條之
    1 至之4 規定，但經當事人於審判程序同意作為證據，法院
    審酌該言詞陳述或書面陳述作成時之情況，認為適當者，亦
    得為證據，同法第159 條之5 第1 項亦規定甚明。查本判決
    以下所引用之被告以外之人於審判外之陳述，被告林祐良業
    於本院準備程序中明確表示不爭執其證據能力、同意作為證
    據等情（本院卷第77頁背面），本院審酌該等證據之取得，
    並無違法不當或證明力明顯過低之瑕疵，亦認以之作為證據
    ，要屬適當。揆諸前開規定，爰依刑事訴訟法第159 條之5
    第1 項之規定，認上揭證據資料均有證據能力。
二、認定事實所憑之證據及理由：
    訊據被告固坦承本案手機為伊所有等事實，惟矢口否認有何
    侵占遺失物及違反電信法之犯行，辯稱：伊自99年4 月1 日
    起至同年月10日止，將本案手機借予賃居在（改制前）臺北
    縣永和市○○路○ 段191 巷2 號6 樓之承租人翁振昇使用，
    況且自99年4 月1 日起至同年月8 日止，伊每日早上均在永
    和市公所清潔隊上班，且每日晚間6 時許起至隔日凌晨0 時
    止，則均在一兵一卒鍋物概念店當泊車少爺，本案犯罪時間
    伊根本不在前揭住處及基地臺位址附近，自不可能盜用本案
    SIM 卡云云。經查：
（一）告訴人陳培於99年3 月26日向中華電信公司申請租用行
      動電話門號0000000000號及取得本案SIM 卡後，尚未使用
      過本案SIM 卡，即於不詳時、地遺失本案SIM 卡，然因故
      未辦理停話，迄收受中華電信公司之通話明細報表後，始
      發覺本案SIM 卡遭人盜用且通信費用高達19,389.6元等情
      ，業據告訴人於臺灣臺北地方法院、本院審理時指訴綦詳
      （臺灣臺北地方法院檢察署99年度偵字第19166 號【下稱
      偵字卷】第67頁、臺灣臺北地方法院卷第29頁、本院卷第
      36至37頁），復有中華電信公司臺北南區營運處行動電話
      業務租用申請書、行動電話業務服務契約、中華電信公司
      通話明細報表各1 份附卷可稽（臺灣臺北地方法院本院卷
      第38至41頁、偵字卷第26至28頁）。
（二）依門號0000000000號於99年4 月8 日之通聯紀錄（見偵卷
      第29至46頁）顯示，該門號通話皆係搭配被告所有之本案
      手機使用，其全數通訊地址皆位在（改制前）臺北縣永和
      市○○路○ 段217 巷5 弄8 號12樓頂，與被告上開（改制
      前）臺北縣永和市○○路○ 段191 巷2 號5 樓之住處相距
      甚近，顯具地緣上之關連性；再依本案手機序號調閱於99
      年7 月26日通聯紀錄及基地臺位址（見偵卷第47至49頁）
      ，顯示本案手機曾搭配被告所申辦之行動電話門號000000
      0000使用，復參酌被告於警詢、審理中供稱：伊自97年5
      月19日申辦行動電話門號0000000000迄今，皆係搭配本案
      手機使用等語（見偵卷第17頁、本院卷第117 頁背面），
      益徵本案手機確均係被告本人持用，實已甚為明確。
（三）至被告於警詢時初供稱：本案手機於99年4 月8 日都是伊
      所持用，始終不離身等語（偵字卷第17至21頁）；再於偵
      查中供稱：於99年4 月期間，本案手機皆係由伊個人使用
      ，從未交付予任何人等語（偵字卷第66至67頁）。嗣於本
      院審理時翻異前詞，改稱：伊於99年4 月1 日晚間12時許
      起，將本案手機借予翁振昇使用，翁振昇甫於同年月10日
      始歸還本案手機，伊當時係交付空機予翁振昇云云，前後
      所辯不一，若本案手機在99年4 月1 日至8 日間確實係交
      付翁振昇使用，為何在警詢及偵查中接未提出，以供檢警
      查明，是被告於本院所辯顯然可疑。再者，門號00000000
      00號之SIM 卡曾於99年4 月1 日晚間8 時許發話予行動電
      話門號0000000000之使用人，而該門號0000000000之申登
      人為林炳宏，且申登人之戶籍地址與同被告為（改制前）
      臺北縣永和市○○路○ 段191 巷2 號5 樓等情，有上揭通
      話明細報表、申登人資料各1 份附卷足佐（偵字卷第26、
      51頁）；又被告於本院審理時供稱其兄名為林炳宏，而林
      炳宏並不認識翁振昇等語（本院卷第119 頁背面），是既
      然林炳宏不認識翁振昇，衡情翁振昇自無可能發話予行動
      電話門號0000000000之可能，顯見被告上揭所辯為臨訟卸
      責之詞不足採信。
（四）被告固於本院審理時聲請傳喚證人翁振昇及其任職之一兵
      一卒鍋物概念店主任張占德到庭作證，然被告始終未能陳
      報證人翁振昇之實際住居所以供本院傳喚，本院自不能就
      此部分進行調查，且被告所辯亦與上揭調查結果不合，犯
      行實已甚為明確，證人翁振昇亦無調查之必要；另證人張
      占德部分，因被告於本院審理時供承伊與證人張占德於上
      班時間係分開各自作各自的工作等語（本院卷第120 頁）
      ，足見縱令證人張占德到庭亦無法確實證明被告於上班時
      間始終未曾離開工作地點，況依上揭通話明細表，本案SI
      M 卡遭人盜用之期間，其多數通話時間亦非落在被告所陳
      明之上班時間內，是本院認無傳喚上開證人調查之必要，
      附此敘明。
（五）綜上所述，本案SIM 卡於曾搭配被告所有之本案手機使用
      撥打電話情節，益徵本案手機於本案犯罪期間應係由被告
      所持用，可見本案SIM 卡於遺失之後，確係由被告所侵占
      並以無線方式加以盜打，被告所辯，顯屬事後飾卸之詞，
      不足採信。從而，本案事證明確，被告犯行洵堪認定，應
      予依法論科。
三、論罪科刑：
（一）按電信法第56條第1 項之罪，以意圖為自己或第三人不法
      之利益，使用有線、無線或其他電磁方式，盜接或盜用他
      人電信設備通信者為要件。本罪之處罰詐得免繳電信通信
      費用之不法利益規定，乃刑法詐欺得利罪之特別法，依特
      別法優於普通法之原則，自毋庸再論以刑法詐欺得利罪。
      且本罪構成要件所稱以有線、無線或其他電磁方式，盜接
      或盜用他人電信設備通信者，並不限於以盜拷他人行動電
      話之序號、內碼等資料於自己之手機內，為盜用之唯一方
      式，其他諸如：利用他人住宅內之有線電話，盜打他人電
      話為通信行為；或在住宅外之電話接線箱內，盜接他人之
      有線電話線路，以自己之電話機盜打他人電話為通信行為
      ；或意圖為自己不法之所有，竊取他人之行動電話手機，
      進而為盜打通信之行為；或僅以使用竊盜之意思，擅取他
      人之行動電話手機為盜打通信之行為等，不一而足，皆成
      立本罪（最高法院88年度臺非字第43號判決意旨、最高法
      院88年度第1 次刑事庭會議決議意旨參照）。是核被告如
      事實欄一（一）所為，係係犯刑法第337 條之侵占遺失物
      罪；如事實欄一（二）所為，係犯電信法第56條第1 項之
      盜用他人電信設備通信罪。
（二）被告如事實欄一（二）所示於先後多次以無線方式盜用他
      人電信設備通信之行為，係基於單一犯意，於時間、地點
      緊密相接之環境下所為之數舉動，且侵害同一法益，為接
      續犯，應僅論以一盜用他人電信通設備通信罪。
（三）又其所犯上開2 罪間，犯意各別，行為互殊，應予分論併
      罰。
（四）又被告有如事實欄所載之犯罪科刑及執行紀錄，有臺灣高
      等法院被告前案紀錄表存卷足佐，其於受有期徒刑執行完
      畢後5 年內，故意再犯本件如事實欄一（二）所示有期徒
      刑以上之罪，為累犯，此部分應依刑法第47條第1 項之規
      定，加重其刑。
（五）爰審酌被告因貪圖小利，於侵占告訴人所遺失之本案SIM
      卡後，復盜用本案SIM 卡以獲取免費通話之不法利益，所
      盜用電信通話費用非低，所為殊非可取，且犯後猶設詞飾
      卸，至本院宣判前仍未賠償告訴人所受損害，兼衡其犯罪
      動機、手段、品行、智識程度等一切情狀，各量處如主文
      所示之刑，並分別諭知易服勞役及易科罰金之折算標準，
      以資懲儆。
（六）又被告犯上揭電信法第56條第1 項之盜用他人電信設備通
      信罪所用之電信器材即本案手機，並未扣案，且被告自承
      已於99年間遺失（本院卷第77頁背面、第117 頁背面），
      復無證據證明尚仍存在，爰不依電信法第60條之規定宣告
      沒收，附此敘明。
據上論斷，應依刑事訴訟法第299 條第1 項前段，電信法第56條
第1 項，刑法第11條前段、第337 條、第47條第1 項、第41條第
1 項前段、第42條第3 項前段，刑法施行法第1 條之1 第1 項、
第2 項前段，判決如主文。
本案經檢察官洪松標到庭執行職務。
中    華    民    國   100    年    12    月    13    日
                  刑事第十五庭  審判長法  官  劉元斐

                                      法  官  毛彥程
                                      法  官  方鴻愷
以上正本證明與原本無異。
如不服本判決應於收受判決後10日內向本院提出上訴書狀，並應
敘述具體理由。其未敘述上訴理由者，應於上訴期間屆滿後20日
內向本院補提理由書（均須按他造當事人之人數附繕本）「切勿
逕送上級法院」。
                                      書記官  江怡萱
中    華    民    國   100    年    12    月    16    日
附錄本案論罪科刑法條：
刑法第337條
意圖為自己或第三人不法之所有，而侵占遺失物、漂流物或其他
離本人所持有之物者，處5 百元以下罰金。
電信法第56條
意圖為自己或第三人不法之利益，以有線、無線或其他電磁方式
，盜接或盜用他人電信設備通信者，處五年以下有期徒刑，得併
科新台幣一百五十萬元以下罰金。
意圖供自己或第三人盜接或盜用他人電信設備通信，而製造、變
造或輸入電信器材者，處一年以上七年以下有期徒刑，得併科新
台幣三百萬元以下罰金。意圖供第三人盜接或盜用他人電信設備
通信，而販賣、轉讓、出租或出借電信器材者，亦同。
意圖供自己或第三人犯罪之用而持有前項之電信器材者，處三年
以下有期徒刑，得併科新台幣五十萬元以下罰金。
第一項及第二項之未遂犯罰之。